【裁判字號】    92,台上,903
【裁判日期】    920508
【裁判案由】    塗銷土地所有權移轉登記等
【裁判全文】
最高法院民事裁定                                九十二年度台上字第九○三號
    上   訴   人  壬 ○ ○.
                  子 ○ ○
                  癸 ○ ○
    右 三人共 同
    訴 訟代理 人  江 鶴 鵬律師
                  林 月 雪律師
    被  上訴  人  黃 ○ ○
                  玄 ○ ○
                  宙 ○ ○
                            .
                  丑 ○ ○
                  戊 ○ ○
                  亥 ○ ○
                  丁 ○ ○
                  丙 ○ ○
                  戌 ○ ○
                  卯 ○ ○
                  庚 ○ ○
                  宇 ○ ○
                  辛 ○ ○
                  乙 ○ ○
                  地 ○ ○
                  酉 ○ ○
                  己 ○ ○
                  天 ○ ○
                  申 ○ ○
                  未 ○ ○
                  午 ○ ○
                  甲○○○
                  巳 ○ ○
                  辰 ○ ○
    右二十四人共
    同訴訟代理人  詹益煥律師
                  梁裕勝律師
右當事人間請求塗銷土地所有權移轉登記等事件，上訴人對於中華民國八十九年十一
月一日台灣高等法院第二審更審判決（八十八年度上更（一）字第五十四號），提起
上訴，本院裁定如左：
    主  文
上訴駁回。
第三審訴訟費用由上訴人負擔。
    理  由
本件被上訴人寅○○於民國八十九年十二月十七日死亡，由其代位繼承人黃○○、玄
○○、宙○○聲明承受訴訟，並提出戶籍謄本為證，核無不合，先予說明。
次按對於第二審判決上訴，非以其違背法令為理由，不得為之。又提起上訴，上訴狀
內應記載上訴理由，表明原判決所違背之法令及其具體內容，暨依訴訟資料合於該違
背法令之具體事實。民事訴訟法第四百六十七條、第四百七十條第二項定有明文。而
依同法第四百六十八條規定，判決不適用法規或適用不當者，為違背法令。依同法第
四百六十九條規定，判決有該條所列各款情形之一者，為當然違背法令。是當事人提
起上訴，如依民事訴訟法第四百六十八條規定，以第二審判決有不適用法規或適用法
規不當為理由時，其上訴狀或理由書應表明該判決所違背之法令條項，或有關判例、
解釋之字號，或成文法以外之習慣或法理等及其具體內容，暨係依何訴訟資料合於該
違背法令之具體事實。如以民事訴訟法第四百六十九條所列各款情形為理由時，其上
訴狀或理由書應表明該判決有合於各該條款規定情形之具體內容，及係依何訴訟資料
合於該違背法令之具體事實。上訴狀或理由書如未依上述方式表明，或其所表明者顯
與上開法條規定不合時，即難認為已合法表明上訴理由，其上訴自非合法。本件上訴
人對第二審判決提起上訴，雖以該判決違背法令為由，惟核其上訴理由狀所載內容，
係就原審所為兩造就系爭土地並無買賣關係存在，兩造及先祖就系爭土地亦無分管之
約定，被上訴人並無同意將系爭土地移轉登記予上訴人之事實予以爭執。至買賣過戶
之資料（即買賣移轉公定契約書）之印章（印鑑）係由吳易達代書所制作，且係為辦
理繼承登記及所有權登記，而以買賣為原因登記而已。該印章之真正亦不足以證明兩
造間就系爭土地有買賣或分管之事實；上訴人徒就原審取捨證據、認定事實之職權行
使，及依職權解釋契約，指摘其為不當，並就原審已論斷者，泛言未論斷，而非表明
該判決所違背之法令及其具體內容，暨依訴訟資料合於該違背法令之具體事實，難認
其已合法表明上訴理由。依首揭說明，應認其上訴為不合法。
據上論結，本件上訴為不合法。依民事訴訟法第四百八十一條、第四百四十四條第一
項、第九十五條、第七十八條，裁定如主文。
中      華      民      國    九十二    年      五      月      八      日
                              最高法院民事第二庭
                                  審判長法官  曾  桂  香
                                        法官  劉  延  村
                                        法官  劉  福  聲
                                        法官  黃  秀  得
                                        法官  顏  南  全
      右正本證明與原本無異
                                              書  記  官
中      華      民      國    九十二    年      五      月     二十     日
                                                                        Ｖ


司法院資訊處製作；財團法人民間司法改革基金會備份。
